【裁判字號】    94,訴,3244
【裁判日期】    950322
【裁判案由】    損害賠償
【裁判全文】
臺灣臺北地方法院民事判決              94年度訴字第3244號
原      告  豪霸影音有限公司
兼法定代理  丁○○
人
原      告  甲○○
前列三人共同
訴訟代理人  劉岱音律師
被      告  西霸企業有限公司
                        樓
法定代理人  丙○○
兼訴訟代理  乙○○
上列當事人間損害賠償事件，本院於民國九十五年三月一日言詞
辯論終結，判決如下：
    主  文
原告之訴及假執行之聲請均駁回。
訴訟費用由原告負擔。
    事實及理由
一、原告主張
（一）原告丁○○及甲○○於民國90年10月間共同成立豪霸影音
      有限公司（下稱豪霸公司），91年4月間被告乙○○以西
      霸企業有限公司（下稱西霸公司）負責人之身分與原告
      丁○○、甲○○合意雙方各以西霸公司及豪霸公司名義合
      夥共同經營銷售印尼PT.MUSICA STUDZO'S及PT.ARGAS
      WARA KENCANA MUSIK（下稱印尼ASKM公司）等十家印尼公
      司著作之唱片及影音光碟，並由原告丁○○出資1,000,00
      0元、原告甲○○出資1,500,000元，被告乙○○出資7,50
      0,000元，以被告西霸公司名義向印尼等十家公司購買版
      權（含產品著作權及商標使用權）。未料至92年5月間被
      告見原告豪霸公司經營業務有利可圖，竟想獨自經營，不
      但至豪霸公司營業所強逼原告交出帳冊資料，更於92年基
      於誣告原告等三人之犯意，杜撰原告豪霸公司為其經銷商
      ，未經其同意或授權，擅自重製印尼ASKM公司專屬授權被
      告西霸公司之錄音著作「SMBAH DUKUN」專輯，該案雖經
      本院刑事庭判決原告等三人無罪，惟被告二人於上開案件
      偵查及一審判決期間，即以發函及言語通知豪霸公司所銷
      售印尼唱片及光碟之小賣點「勝強小吃」等多家商號不得
      將貨款交付予原告等三人、原告等三人未經其同意擅自重
      製銷售其經印尼公司專屬重製授權之盜版光碟。又被告二
      人上開行為致使原告豪霸公司無法繼續經營印尼唱片卡帶
      、光碟之銷售，因而辦理停業，受有營業損失新台幣（下
      同）1,752,492元（詳如逅述）。及原告三人亦因被告二
      人之誣告行為及上開通知各小賣點之行為，因而名譽受損
      ，爰依民法第184條、195條第1項、185條之規定，請求被
      告負共同侵權行為連帶賠償之責。
（二）請求賠償金額之計算：
  １、原告豪霸公司部分：2,052,492元。
    (1)營業損失計1,752,492元。原告豪霸公司自91年7月至92年
      4月銷售印尼CD、VCD、卡帶等，依據被告西霸公司於本院
      刑事庭所提出之帳冊資料，共計已收帳款為7,506,061元
      （此部分告訴人代表人丙○○所記之已收帳款為7,419,
      043元應屬錯誤），扣除管銷支出1,518,400元，豪霸公司
      尚有餘額5,987,661元（7,506,061－1,518,400＝5,987,
      661）。及有單據之應收未收帳款計1,059,090元，加上前
      述餘額5,987,6 61元，扣除應付外加工款6,212,225元（
      版權費合夥時即已共同出資並支出，不應計入公司每月支
      出成本），尚有盈餘834,526元（1,059,090＋5,987,661
      －6,212,225＝834,526）。此外尚有無單據之26家小賣點
      有原告豪霸公司提供之貨而帳款未收。故原告豪霸公司平
      均每月至少有盈餘83,452元。然自92年7月至94年4月4日
      （印尼公司版權授權期止）共計21個月，原告豪霸公司無
      法營運，損失盈餘共計1,752,492元（83,452×21＝1,752
      ,492）。
    (2)名譽損失300,000元。被告上開誣告及不實傳述誣蔑原告
      之行為，嚴重影響原告之名譽及信用，致原告無法營運，
      爰請求非財產上之損害賠償300,000元。
  ２、原告丁○○300,000元、原告甲○○200,000元：原告二人
      因被告上開行為，名譽受損，努力所開發之小賣點均紛紛
      質疑原告二人之品德，致無法繼續從事有關印尼錄音著作
      之銷售。爰請求非財產上之損害賠償原告丁○○300,000
      元、原告甲○○200,000元。
（三）爰聲明：(一)被告應連帶給付原告豪霸公司2,052,492元，
      及自起訴狀繕本送達翌日起至清償日止，按年息5%計算之
      利息。(二)被告應連帶給付原告丁○○300,000元，及自起
      訴狀繕本送達翌日起至清償日止，按年息5%計算之利息。
      (三)被告應連帶給付原告甲○○200,000元，及自起訴狀繕
      本送達翌日起至清償日止，按年息5%計算之利息。(四)第一
      項聲明原告豪霸公司願供擔保，請准宣告假執行。(五)第二
      、三項聲明請依職權宣告假執行。
二、被告方面：其和印尼公司談授權的時候，不是談全部的產品
    ，有些產品其未被授權，原告就先錄製，他的授權何來？原
    告確有侵害其著作權之行為等語。並聲明：原告之訴駁回。
三、兩造不爭執之事實：被告西霸公司告訴原告違反著作權法第
    91條第1項、及同法第91條之1第3項，經台灣台北地方法院
    檢察署檢察官將原告以92年度偵字第13417號案件提起公訴
    ，經本院93年度訴字第389號判決原告無罪，經檢察官上訴
    後，台灣高等法院以94年度上訴字第1984號判決上訴駁回，
    又經最高法院以95年度台上字第1047號判決：原判決關於丁○○、甲○○部分均撤銷，發回台灣高等法院。
四、按當事人主張有利於己之事實者，就其事實有舉證之責任，
    民事訴訟法第277條前段有明文之規定。又民事訴訟法如係
    原告主張權利者，應先由原告負舉證之責，若原告不能舉證
    ，以證實自己主張之事實為真實，則被告就其抗辯事實即令
    不能舉證，或其舉證尚有疵累，亦應駁回原告之訴，此有最
    高法院72年台上字第4225號判決意旨可資參照。又按因故意
    或過失，不法侵害他人之權利者，負損害賠償責任。故意以
    背於善良風俗之方法，加損害於他人者亦同，民法第184條
    第1項定有明文。揆諸前揭規定，原告主張被告發函及以言
    語通知多家商號不得將貨款交付予原告，致使原告豪霸公司
    無法繼續經營印尼唱片卡帶、光碟之銷售，因而辦理停業，
    而受有營業損失云云，即應就被告係故意以背於善良風俗之
    方法，加損害於原告等情負舉證之責。經查，被告以印尼
    ASKM 公司於西元2002年4月5日與被告西霸公司訂立契約，
    授權被告西霸公司在台灣地區複製許可範圍內之原版母帶，
    並得在合約有效期限內，在授權地區內銷售，而扣案名為「
    EMBAH DUKUN」之專輯，為印尼ASKM公司享有著作權之錄音
    著作，並屬許可範圍內，另印尼MS公司亦曾於2002年4月4日
    與被告西霸公司訂立契約，授權被告西霸公司在臺灣地區複
    製許可範圍內之原版母帶，並得於合約有效期限之內在授權
    地區銷售，而扣案名為「15 SELEKSI HIT'S TERLARIS &
    TERPOPULER VOL.2」之專輯，為印尼MS公司享有著作權之錄
    音著作，然並未在許可範圍內，而認原告違反著作權法等情
    ，並提出印尼ASKM公司授權契約與附件及中譯本、印尼MS公
    司授權契約附於台灣台北地方法院檢察署92年度偵字第1341
    7號卷宗可稽，而檢察官亦以原告違反著作權法第91條第1項
    、及同法第91條之1第3項，而提起公訴等情，有台灣台北地
    方法院檢察署92年度偵字第13417號起訴書在卷足參，足徵
    檢察官亦認原告有犯罪嫌疑而對原告提出公訴，是被告係基
    於其認為原告侵害其著作權之確信，而通知勝強小吃等多家
    商號，尚難謂其係以背於善良風俗之方法加損害於他人，此
    外原告復未舉證證明被告以背於善良風俗之方法加損害於原
    告，是原告豪霸公司請求被告連帶賠償其營業損失云云，即
    無理由。
五、原告又主張被告之誣告行為及發函通知各小賣點之行為，致
    原告名譽受損，而請求被告連帶賠償云云。惟查，被告認原
    告有違反著作權法之行為，業據其提出印尼ASKM公司授權契
    約與附件及中譯本、印尼MS公司授權契約附於台灣台北地方
    法院檢察署92年度偵字第13417號卷宗可稽，並經檢察官亦
    以原告違反著作權法第91條第1項、及同法第91條之1第3項
    ，而提起公訴等情，有台灣台北地方法院檢察署92 年度偵
    字第13417號起訴書在卷足參，足徵檢察官亦認原告有犯罪
    嫌疑而對原告提出公訴，是尚難謂被告所為係屬誣告之行為
    ，而證人即威利亞小吃店（印尼商店）負責人戊○○到庭結
    證稱：「我有收到西霸公司寄給我的律師函，是在92年收到
    的，大約有2、3封，內容是叫我不要賣豪霸公司的貨品」等
    語，是由證人戊○○之證言，無從證明被告之信函內容有毀
    損原告名譽之文句。且被告主觀上認定原告有侵害著作權之
    行為，是其亦無侵害原告名譽權之故意過失，故原告請求被
    告連帶賠償其名譽權受侵害之損失云云，亦不可採。
六、從而，原告依據侵權行為之法律關係，請求(一)被告連帶給付
    原告豪霸公司2,052,492元，及自起訴狀繕本送達翌日起至
    清償日止，按年息5%計算之利息。(二)被告連帶給付原告丁○○300,000元，及自起訴狀繕本送達翌日起至清償日止，按
    年息5%計算之利息。被告應連帶給付原告甲○○200,000元
    ，及自起訴狀繕本送達翌日起至清償日止，按年息5%計算之
    利息，即無理由，應予駁回。又原告之訴既經駁回，其假執
    行之聲請即失所附麗，應併予駁回。
七、因本案事證已臻明確，兩造其餘主張陳述及所提之證據，均
    毋庸再予審酌，附此敘明。
八、結論：原告之訴為無理由，依民事訴訟法第78條判決如主文
    。
中    華    民    國    95    年    3    月    22    日
                  民事第六庭    法  官  郭美杏
以上正本係照原本作成
如對本判決上訴，須於判決送達後20日內向本院提出上訴狀
中    華    民    國    95    年    3     月    23    日
                                書記官  潘惠梅


司法院資訊處製作；財團法人民間司法改革基金會備份。
